臺灣臺中地方法院民事判決　　　　　　　 96年度再易字第2號
再審原告　　甲○○
訴訟代理人　丙○○
再審被告　　台中市居仁國民中學
法定代理人　乙○○
訴訟代理人　李慶松律師
上列當事人間請求遷讓房屋事件，再審原告對於民國95年11月20
日本院95年度簡上字第140號確定判決提起再審之訴，本院判決
如下：
    主    文
再審之訴駁回。
再審訴訟費用由再審原告負擔。
    理    由
一、再審意旨略以：再審原告前與再審被告因請求遷讓房屋事件
    ，經臺灣臺中地方法院95年度簡上字第140號判決駁回再審
    原告之上訴，惟原確定判決有下述適用法規顯有錯誤之再審
    理由：(一)再審原告與訴外人劉英民於民國（下同）80年11月
    19日簽訂讓渡協議書，由劉英民將其就再審被告所有門牌號
    碼台中市○區○○街37號房屋（以下稱系爭房屋）之使用借
    貸權利轉讓與再審原告，且再審被告亦繼續按月扣減再審原
    告之房屋津貼，足徵再審原告確有默示同意上開使用借貸權
    利轉讓之意思表示，故再審原告當然繼受前手劉英民之權利
    ，則再審原告占有使用系爭房屋，自仍有行政院74年台人政
    肆字第14927號函釋之適用。原確定判決就上開讓渡協議書
    竟反此而為解釋，認為再審原告已無配住系爭房屋之權利，
    須將系爭房屋遷讓返還再審被告，其適用法規顯有錯誤。(二)
    再審被告據以主張再審原告應搬遷之法令「事務管理規則」
    ，業已於94年6月29日廢止，原確定判決疏未注意及此，亦
    屬適用法規顯有錯誤。為此，爰依民事訴訟法第500條第1項
    及同條第2項前段規定，就原確定判決提起再審之訴。並聲
    明：原確定判決廢棄，駁回再審被告第一審之訴。
二、再審被告抗辯：再審原告雖以原確定判決對於再審被告有按
    月扣除再審原告房租津貼之事實，卻未將兩造間就系爭房屋
    之法律關係解釋為「租賃」，且亦未採認再審原告所主張其
    應繼受劉英民對於系爭房屋之使用借貸，因而有適用法規顯
    然錯誤之情形。惟查，解釋意思表示原屬事實審法院之職權
    ，原審法院就兩造間法律關係所為解釋，要無適用法規顯有
    錯誤之問題。又原確定判決理由中並無引用「事務管理規則
    」之相關規定，因此，無論「事務管理規則」是否已經廢止
    ，與原確定判決並無關係。職是，再審原告主張原確定判決
    未注意該管理規則已經廢止，因認原確定判決適用法規顯有
    錯誤之情形，亦非有據等語。並聲明：再審原告之訴駁回。
三、按民事訴訟法第496條第1項第1款所謂適用法規顯有錯誤者
    ，係指確定判決所適用之法規顯然不合於法律規定，或與司
    法院現尚有效及大法官會議之解釋，或現尚有效之判例顯然
    違反，或消極的不適用法規顯然影響裁判者而言，最高法院
    60年台再字第170號判例及大法官釋字第177號解釋可資參照
    ；又解釋意思表示原屬事實審法院之職權，原確定判決不過
    就事實審法院所確定之事實為法律上之判斷，事實審法院解
    釋意思表示，縱有不當，亦不生適用法規顯有錯誤問題，最
    高法院亦著有64年台再字第140號判例足供參考。茲查，原
    確定判決認為再審原告與訴外人劉英民簽立上開讓渡協議書
    後，向再審被告申請配住系爭房屋，再審被告自81年1月份
    開始對再審原告扣減房租津貼，堪認再審被告係自81年1月
    份起同意再審原告配住系爭房屋，則自斯時起兩造間就系爭
    房屋另成立使用借貸契約，並非延續再審被告與劉英民間已
    消滅之使用借貸契約，再審原告以其與劉英民訂有債權讓與
    協議書，主張享有劉英民使用借貸系爭房屋之權利，為無理
    由，而依民法第470條第1項借用物返還請求權之規定，判命
    再審原告遷讓返還系爭房屋予再審被告，並無引用「事務管
    理規則」之相關規定，且再審原告亦未能說明原確定判決適
    用法規何以顯有錯誤，故再審原告主張原確定判決未注意該
    管理規則已經廢止，適用法規顯有錯誤云云，自非可採。至
    於再審原告主張原確定判決就該讓渡協議書所為解釋，亦屬
    適用法規顯有錯誤云云。經查，原確定判決認為再審原告與
    劉英民簽立該讓渡協議書後，向再審被告申請配住系爭房屋
    ，並經再審被告同意配住，兩造就系爭房屋乃另成立使用借
    貸契約，並非延續再審被告與劉英民間已消滅之使用借貸契
    約，已如前述。而原確定判決就該讓渡協議書所為解釋，核
    無違背法令或有悖於論理法則或經驗法則，再審原告任意指
    摘其解釋為不當，自非有據，故亦不生適用法規顯有錯誤之
    問題。
四、綜上所述，本件再審之訴，顯無再審理由，爰依民事訴訟法
    第502條第2項規定，不經言詞辯論，逕以判決駁回之。
五、訴訟費用負擔之依據：民事訴訟法第78條。
中　　華　　民　　國　　96　　年　　6 　　月　　29　　日
                  民事第三庭  審判長法  官  許秀芬
                                    法  官  謝慧敏
                                    法  官  游文科
正本證明與原本無異。
本判決不得上訴。
中　　華　　民　　國　　96　　年　　6 　　月　　29　　日
                                    書記官  謝坤冀
